【裁判字號】    89,判,1986
【裁判日期】    890616
【裁判案由】    贈與稅
【裁判全文】
行  政  法  院  判  決                          八十九年度判字第一九八六號
    原      告  甲○○
    被      告  財政部臺北市國稅局
右當事人間因贈與稅事件，原告不服行政院中華民國八十八年五月十一日台八八訴字
第一八一九六號再訴願決定，提起行政訴訟。本院判決如左︰
    主  文
原告之訴駁回。
    事  實
緣原告於民國八十一年八月六日將其所有第一商業銀行仁和分行存款計新台幣（下同
）四、七四○、○○○元匯至其子女王兆杰、王晶盈及其弟王明福於台北區中小企業
銀行儲蓄部帳戶一、五五○、○○○元、一、五五○、○○○元及一、六四○、○○
○元，被告乃核定本次贈與總額為四、七四○、○○○元，併計本年度前次贈與額一
、四九三、○六○元，核定贈與總額為六、二三三、○六○元，淨額為五、六七一、
○八○元，發單課徵贈與稅八二六、五六六元，並處以罰鍰八二六、五六六元。原告
不服，申經復查結果，未准變更，提起訴願、再訴願，遞遭決定駁回，遂提起行政訴
訟。茲摘敘兩造訴辯意旨如次：
原告起訴意旨略謂︰原告於八十一年八月六日貸予子女王兆杰、王晶盈各一、五五○
、○○○元，以購買濟盟建設公司之現金增資股。而王兆杰、王晶盈於八十一年十一
月間處分其名下之房地，金額各計一一、二八六、○○○元。之後，王兆杰、王晶盈
各將其取得之部分款項於八十一年十一月間償還先前因購買上開增資股而向原告借貸
之款項，金額各計一、六一○、○○○元，其餘各計九、七三六、○○○元及九、四
三六、○○○元則貸予原告作為資金調度之用。而款項之支付，則按原告之指示，依
支票兌現日匯入原告經營之德兆公司及德盈公司，帳列以原告為名稱之股東往來。而
原告向子女所借之週轉金則已於八十四年五月二十六日代償中信銀之借款。依民法第
四百七十四條及第四百七十五條所述，金錢借貸契約非要式契約，只要有金錢交付事
實，即屬成立。另金錢之借貸本可僅憑個人信用，並不以有保證人及抵押品為其成立
要件。今被告未詳究借款資金來源與流程而以未能提供確定記載付息、擔保品計算方
式等契約供查核，否認借貸事實。今原告提供證據所述其子女匯款至德兆公司及德盈
公司，係以原告之名稱為債權人，且該二公司歷年之財務報表及帳冊亦經會計師查核
簽證，應可證明原告子女匯入原告指定之該二公司帳戶，係貸予原告，否則債權人應
為其子女而非原告。請重新查明，將一再訴願決定及原處分均撤銷等語。
被告答辯意旨略謂︰一、按「凡經常居住中華民國境內之中華民國國民，就其在中華
民國境內或境外之財產為贈與者，應依本法規定，課徵贈與稅。」、「本法稱贈與，
指財產所有人以自己之財產無償給予他人，經他人允受而生效力之行為。」「納稅義
務人違反第二十三條或第二十四條之規定，未依限辦理遺產稅或贈與稅申報者，按核
定應納稅額加處一倍至二倍之罰鍰．．．」分別為行為時遺產及贈與稅法第三條第一
項、第四條第二項及第四十四條所明定。二、本件原告復查時主張其子女及其弟係向
其借款作為購買濟盟建設股份有限公司股票，並以該公司股票質押等情；經查原告雖
提示其與子女雙方及保證人王邱美華（原告之配偶）簽名之借款證明及保證人王邱美
華所開立八十七年八月五日到期之支票二紙各為一、五五○、○○○元，另提示原告
與其弟雙方簽立之借款證明及其弟所開立九十一年八月五日到期之支票一紙金額為一
、六四○、○○○元，並提示受贈人資力證明等資料供核，惟並未能提供確實記載付
息、擔保品計算方式等原始客觀借貸契約供核，所主張實際為借貸尚難採信，又原告
提示其配偶王邱美華（以保證人身分）所開立八十七年八月五日到期之支票及其弟王
明福所開立九十一年八月五日到期之支票，均係於被告查獲日（八十五年十二月十一
日）之後，顯係臨訟補具資料，殊無足採，至原告於行政訴訟時另主張其於八十一年
八月六日貸予子女王兆杰、王晶盈各一、五五○、○○○元以購買濟盟建設公司之現
金增資股。而王兆杰、王晶盈於八十一年十一月間處分其名下之房地，金額各計一一
、二八六、○○○元，之後王兆杰、王晶盈各將其取得之部分款項，於八十一年十一
月償還先前因購買濟盟建設公司增資股而向原告借貸之款項，金額各計一、六一○、
○○○元，其餘各計九、七三六、○○○元及九、四三六、○○○元則貸予原告做為
其資金調度之用，而款項之支付，則按原告之指示，依支票兌現日匯入原告經營之德
兆公司及德盈公司，帳列以原告為名稱之股東往來（即原告為債權人）。而原告向子
女所借週轉金則已於八十四年五月二十六日代償中信銀之借款等情；經查行政院再訴
願決定以原告所檢附銀行資金流程、德兆建設股份有限公司及德盈建設股份有限公司
帳頁影本，僅能證明其子女匯款至該二公司，至所檢附王明福銀行資金資料均係現金
支出，均難執為償還所稱向原告借款之證據，再訴願決定遂駁回原告之再訴願，原告
復執前詞，與訴願及復查時之主張，前後說詞不一，尚難證明其主張為事實，從而原
核定依首揭法條規定，核定本次贈與額為四、七四○、○○○元，並按本次核定應納
稅額八二六、五六六元處一倍罰鍰八二六、五六六元，並無不合，應予維持。綜上論
述，原處分及所為復查、訴願、再訴願決定並無違誤，請將原告之訴駁回等語。
    理  由
按「凡經常居住中華民國境內之中華民國國民，就其在中華民國境內或境外之財產為
贈與者，應依本法規定，課徵贈與稅。」、「本法稱贈與，指財產所有人以自己之財
產無償給予他人，經他人允受而生效力之行為。」、「納稅義務人違反第二十三條或
第二十四條之規定未依限辦理遺產稅或贈與稅申報者，按核定應納稅額加處一倍至二
倍之罰鍰，．．．」為行為時遺產及贈與稅法第三條第一項、第四條第二項及第四十
四條所明定。本件原告於八十一年八月六日將其所有第一商業銀行仁和分行存款計四
、七四○、○○○元匯至其子女王兆杰、王晶盈及其弟王明福於台北區中小企業銀行
儲蓄部帳戶一、五五○、○○○元、一、五五○、○○○元及一、六四○、○○○元
，被告乃併計其本年度前次贈與額，依首揭法條規定，核定課徵贈與稅八二六、五六
六元，並處以一倍罰鍰八二六、五六六元。原告以其子女王兆杰、王晶盈及其弟王明
福係向其借款作為購買濟盟建設股份有限公司股票，並以該公司股票質押云云，申經
被告復查決定，以原告雖提示其與子女王兆杰、王晶盈雙方及保證人王邱美華（原告
之配偶）簽名之借款證明及王邱美華所簽發八十七年八月五日到期面額各一、五五○
、○○○元以保證王兆杰、王晶盈債務之支票二張；另提示原告與其弟王明福雙方簽
立之借款證明及王明福所簽發九十一年八月五日到期面額為一、六四○、○○○元擔
保到期還款之支票一張，並提示受贈人資力證明等資料供核。惟並未能提供確實記載
付息、擔保品計算方式等原始客觀借貸契約供核，所主張實際為借貸，尚難採信。又
上開支票到期日均係於被告查獲日（八十五年十二月十一日）之後，顯係臨訟彌縫資
料，殊無足採，乃為復查駁回之決定。原告循序起訴主張：原告於八十一年八月六日
貸予子女王兆杰、王晶盈各一、五五○、○○○元，以購買濟盟建設公司之現金增資
股。而王兆杰、王晶盈於八十一年十一月間處分其名下之房地，金額各計一一、二八
六、○○○元。之後，王兆杰、王晶盈各將其取得之部分款項於八十一年十一月間償
還先前因購買上開增資股而向原告借貸之款項，金額各計一、六一○、○○○元，其
餘各計九、七三六、○○○元及九、四三六、○○○元則貸予原告作為資金調度之用
。而款項之支付，則按原告之指示，依支票兌現日匯入原告經營之德兆公司及德盈公
司，帳列以原告為名稱之股東往來。而原告向子女所借之週轉金則已於八十四年五月
二十六日代償中信銀之借款。依民法第四百七十四條及第四百七十五條（上開規定已
於八十八年四月二十一日修正，第四百七十五條已刪除）所述，金錢借貸契約非要式
契約，只要有金錢交付事實，即屬成立。另金錢之借貸本可僅憑個人信用，並不以有
保證人及抵押品為其成立要件云云。經查原告所提示之相關資料，均不足以證明王兆
杰、王晶盈二人曾經各償還系爭一、五五○、○○○元予原告之事實，所指事後曾匯
款至原告經營之德兆公司及德盈公司，核屬其他資金往來關係，亦不足以作為認定王
兆杰、王晶盈二人確有還款之證據。矧原告於復查時主張上開款項係由其配偶王邱美
華簽發八十七年八月五日到期面額各一、五五○、○○○元支票二張，以保證其子女
王兆杰、王晶盈之債務；於再訴願時復主張於八十一年出售房地時，王兆杰、王晶盈
已將所得部分款項加上原告向其二人之借款一併匯入原告經營之德兆公司及德盈公司
云云，其前後對於有無還款之說明不一，是其於本院所稱系爭借予王兆杰、王晶盈之
款項早已於八十一年十一月間償還等語，自無足採。從而被告以原告於八十一年八月
六日將其存款四、七四○、○○○元匯至其子女王兆杰、王晶盈及其弟王明福銀行帳
戶，乃併計原告本年度前次贈與額，核定課徵贈與稅八二六、五六六元，並處以一倍
之罰鍰八二六、五六六元。揆諸首揭規定，經核並無違誤，一再訴願決定遞予維持，
亦無不合，原告起訴意旨難認為有理由，應予駁回。
據上論結，本件原告之訴為無理由，爰依行政訴訟法第二十六條後段，判決如主文。
中    華    民    國     八十九      年      六      月      十六       日
                    行 政 法 院 第 五 庭
                                審 判 長 評  事      廖  政  雄
                                         評  事      趙  永  康
                                         評  事      沈  水  元
                                         評  事      林  清  祥
                                         評  事      姜  仁  脩
右  正  本  證  明  與  原  本  無  異
                                         法院書記官  葛  雅  慎
中    華    民    國     八十九      年      六      月      十六       日


司法院資訊處製作；財團法人民間司法改革基金會備份。
